【裁判字號】    95,小上,92
【裁判日期】    951117
【裁判案由】    清償借款
【裁判全文】
臺灣臺中地方法院民事裁定  95年度小上字第92號
上  訴  人  甲○○
被  上訴人  遠東國際商業銀行股份有限公司
法定代理人  乙○○
上列當事人間請求返還借款事件，上訴人對於民國95年10月11日
本院沙鹿簡易庭95年度沙小字第901 號第一審判決提起上訴，本
院裁定如下：
    主      文
上訴駁回。
第二審訴訟費用由上訴人負擔。
    事實及理由要領
一、被上訴人起訴主張，上訴人於民國（下同）94年8月15 日向
    被上訴人辦理信用貸款，雙方並簽訂小額信用貸款契約書，
    貸款金額為新台幣（下同）73,776元，約定償還方式自被上
    訴人實際撥款之次月25日起，分24期清償，借款期限自實際
    撥款之日（即94年8月24日）起至96年8月24日止，並約定有
    期限喪失（契約書第7條第1款）及違約金約款（契約書第第
    6條，自應給付之次日起至實際給付日止，按每日息萬分之5
    乘以貸款餘額）。詎上訴人自95年4月25 日起，即未依約按
    期付款，尚欠本金61,480元，依上開約定，全部尚未清償之
    債務，視為全部到期。爰依消費借貸之法律關係，請求上訴
    人給付61,480元，及自95年4月26 日起至清償日止，按日息
    萬分之 5（註：即年息18.25%）計算之違約金。上訴人則雖
    對於向被上訴人貸款，並訂有貸款契約書，且自上開時間起
    即未再按期付款，而尚有上開金額之本金，尚未清償之事實
    ，固不為爭執。然以(1)被上訴人係與訴外人山基電信股份有
    限公司（下稱山基公司）共同詐欺上訴人，嗣山基公司既已
    倒閉，未履行出賣之給付義務，伊自可拒絕付款。(2)且依被
    上訴人與訴外人山基公司所簽訂之協議書稿（即附件八，原
    審卷第28至31頁）第4項第4款之約定，上訴人自亦得拒絕付
    款等語，資以抗辯。
二、本件上訴意旨略以：(1)本件兩造間之消費借貸契約，係成立
    於上訴人與訴外人山基公司買賣契約成立之後，且由被上訴
    人直接撥款予訴外人山基公司。是上訴人、被上訴人及山基
    公司三者間，應有契約聯立關係。是訴外人山基公司正常營
    運狀況下，借款人即上訴人始須負付款之責任，若訴外人山
    基公司倒閉時，則上訴人即勿庸負責。(2)依被上訴人提出之
    證據，未能證明被上訴人已實際撥款予訴外人山基公司。(3)
    被上訴人為本件起訴之主張，有違民法第148 條之誠實信用
    原則。(4)被上訴人縱容訴外人山基公司，並代其施作分期付
    款之業務，有違銀行法第125條之2規定。爰請求廢棄改判等
    語。
三、按對於小額程序之第一審裁判之上訴或抗告，非以其違背法
    令為理由，不得為之。上訴狀內應記載上訴理由，表明：原
    判決所違背之法令及其具體內容及依訴訟資料可認為原判決
    有違背法令之具體事實，民事訴訟法第436條之24第2項、第
    436條之25 ，分別定有明文。又所謂判決有違背法令，乃指
    判決不適用法規或適用不當，亦為同法第468 條所明定，此
    亦為小額事件之上訴程序所準用（民事訴訟法第436 條之32
    第2 項參照）。而以判決有不適用法規或適用不當為上訴理
    由時，其上訴狀或理由書應有具體之指摘，並揭示該法規之
    條項或內容，若係成文法以外之法則，應揭示該法則之旨趣
    ，倘為司法院解釋或最高法院之判例，則應揭示該判解之字
    號或其內容，如依民事訴訟法第469條所列第1款至第5 款事
    由提起上訴時（第6款未準用，參照民事訴訟法第436條之32
    第2 項規定），其上訴狀或理由書應揭示合於該條款之事實
    ，上訴理由狀如未依此項方法表明者，即難認為已對原判決
    之違背法令有具體之揭示，其上訴自難認為合法（最高法院
    71年台上字第314號判例要旨參照）。
四、按債之關係，指一方當事人得對他方當事人請求一定給付的
    法律關係，具有所謂之相對性。僅特定人得向特定人主張，
    契約既屬債之關係，則除當事人另有約定（如民法第269 條
    之第三人利益契約）或法律另有規定（即債之關係物權化，
    如土地法第79條之1預告登記及民法第425條買賣不破租賃等
    ）外，契約僅有拘束當事人之效力。換言之，僅契約當事人
    之一方得對契約當事人之他方，為契約內容之主張及請求。
    本件兩造間存有消費借貸契約，上訴人與訴外人山基公司間
    則存有買賣契約，被上訴人並未與訴外人山基公司共同詐欺
    上訴人，使被上訴人先向訴外人山基公司購買產品，再向被
    上訴人貸款等情，業經原審審酌被上訴人提出卷附之小額信
    用貸款契約書影本1份（原審卷第7頁）及兩造之陳述，為原
    審認定之事實。則本於債之關係之相對性，上訴人不得以其
    與訴外人山基公司間之抗辯，對抗被上訴人，此不因上訴人
    係因買受訴外人山基公司之產品，而向被上訴人借款而有不
    同。準此，被上訴人與訴外人山基公司所簽訂之協議書稿（
    縱認其雙方間已為合意）其中第4項第4款：「若因乙方（註
    ：即訴外人山基公司）之因素而導致申請人（註：於本件則
    指上訴人）要求中止契約或拒付剩餘之本金時，乙方願無條
    件就收取貸額之範圍，償還申請人在甲方所貸款之餘額」乙
    語。亦係被上訴人得對訴外人山基公司行使權利之約定，上
    訴人之借款債務，並不因之而免除。另交易雙方當事人為交
    易行為時，就契約雙方當事人之信用、營運、財務狀況等一
    切資訊，本應自行調查、評估，而自行負責交易行為而生之
    一切風險，斷無轉由他人承擔之理。是本件被上訴人依兩造
    間之消費借貸契約，對於債務人即上訴人行使債權，何來違
    反誠信原則可言？故而，原審本於消貸借貸（民法第478 條
    參照）之法律關係，判決上訴人應給付被上訴人61,480元，
    及自95年4月26日起至清償日止，按日息萬分之5計算之違約
    金。核與上開所述規定之說明，並無違誤。
五、查前開上訴人上訴理由所載(1)(3)部分上訴人並未揭示原審判
    決違背法令之法規之條項或內容、成文法以外之法則，或司
    法院解釋或最高法院之判例，即未具體表明合於不適用法規
    、適用法規不當。另(2)部分，核其前開上訴意旨所載內容，
    係就原審取捨證據、認定事實之職權行使，指摘其為不當，
    並就原審所為論斷，泛言其理由不當，難認此部分對原審判
    決之如何違背法令已有具體之指摘。另(4)則於本件原審判決
    之認定無涉。故而，依首揭說明，本件上訴人之上訴已難認
    為合法，應予駁回。
六、據上論結，依民事訴訟法第436條之32第2項、第471條第1項
    、第444條第1項前段、第95條、第78條，裁定如主文。
中    華    民    國    95    年    11    月    17    日
                  民事第四庭  審判長法  官  許秀芬
                                    法  官  王  銘
                                    法  官  陳添喜
右為正本係照原本作成。
不得抗告。
中    華    民    國    95    年    11    月    17    日
                                    書記官


司法院資訊處製作；財團法人民間司法改革基金會備份。
